臺灣臺中地方法院刑事判決　　　　　　　94年度易字第2090號
公　訴　人　臺灣臺中地方法院檢察署檢察官
被　　　告　乙○○
上列被告因業務侵占案件，經檢察官提起公訴（九十四年度偵字
第一三七一三號），本院判決如下：
    主    文
乙○○意圖為自己不法之所有，而侵占對於業務上所持有之物，
處有期徒刑柒月。緩刑貳年。
    犯罪事實
一、乙○○於民國九十三年七月間起起至九十三年八月九日止，
    在臺中市○區○○街三八０號福廣食品有限公司（下稱福廣
    公司），擔任業務員，負責送貨及代收貨款之業務，為從事
    業務之人。乙○○於九十三年八月九日離職後，基於順豐食
    品行係其任職期間所開發之客戶，有負責代為收取貨款結清
    業務之義務，仍於九十三年八月十三日，以福廣公司業務員
    之身分，前往臺中縣豐原市之順豐食品行收取貨款，順豐食
    品行負責人林尚理亦因向來與福廣公司之交易即係與乙○○
    接洽，認為乙○○係為福廣公司代收貨款，乃簽發支票號碼
    SAH00000 00、發票日為九十三年十月二十三日、帳號
    1021-4、面額新臺幣（下同）二萬二千二百元、付款人為第
    七商業銀行大雅分行、發票人為林尚理之支票一紙，交予乙
    ○○作為支付福廣公司貨款之用，乙○○基於代收貨款之業
    務關係，於收取前開支票後，本應基於業務關係交回福廣公
    司，未料，乙○○於九十三年八月十五日，前往臺中市○區
    ○○路三五０巷三０號甲○○住處，向甲○○承租位於臺中
    市○區○○路三五０巷四０號二樓三室，租期五個月，房租
    連同押金合計二萬二千二百元，因金額與前開收取之支票面
    額相符，乙○○竟基於業務侵占之犯意，意圖為自己不法之
    所有，將其所收取暫為保管之前開貨款支票，交付予房東甲
    ○○，作為個人支付房租及押租金之債務使用，而予侵占入
    己。嗣因福廣公司負責人黃明磊從順豐食品行負責人林尚理
    處知悉該筆貨款業以前開支票支付，票款並已存入該支票存
    款帳戶內，但未見該支票，乃於九十三年十月二十日，向第
    七商業銀行大雅分行申報票據遺失，辦理掛失止付手續，而
    甲○○則於九十三年十月二十三日前開支票發票日後，委託
    其女兒林佳宜代為存入國泰世華商業銀行臺中分行以提示兌
    現，卻於九十三年十月二十五日因該支票已辦理掛失支付以
    致遭到退票，甲○○乃聯絡乙○○出面解決，乙○○卻避不
    見面，經臺灣臺中地方法院檢察署檢察官於調查黃明磊涉嫌
    誣告罪嫌案件中，循線獲悉上情。
二、案經臺灣臺中地方法院檢察署檢察官自動檢舉偵查起訴。
    理    由
一、訊據被告乙○○，對於前揭時地，基於原先受僱於福廣公司
    擔任業務員欲結清業務之關係，前往順豐食品行代為收取貨
    款面額二萬二千二百元之支票一張後，未據實繳回福廣公司
    ，擅自持以交付甲○○以供繳納房租及押金之用等情，業經
    坦認屬實，核與被害人福廣公司負責人黃明磊、順豐食品行
    負責人林尚理、房東甲○○於警詢、偵查及本院中所述情節
    相符，並有掛失止付票據提示人資料查報表一份、臺灣票據
    交換所臺中市分所退票理由單一份、前開支票影本一份、遺
    失票據申報書一份、房屋租賃契約書一份在卷可稽，被告自
    白供述與現有事證相符，應堪置信。本件事證已臻明確，被
    告犯行，洵堪認定。
二、按刑法第三百三十六條第二項之侵占罪，以意圖為自己或第
    三人不法之所有，而擅自處分因業務上所持有之物為要件（
    最高法院四十七年台上字第一三九０號著有判例）。又按侵
    占罪為即成犯，於持有人將持有他人之物變易為所有之意思
    時，即行成立（最高法院八十七年台上字第二九八二號著有
    裁判）。被告原係受僱於福廣公司擔任業務員，負責送貨及
    收取貨款之業務，為從事業務之人，被告明知其向順豐食品
    行所收取之面額二萬二千二百元之貨款支票，係屬被害人福
    廣公司所有之物，竟意圖為自己不法之所有，將該支票侵占
    入己，以供己作為支付房租及押金之用，核其所為，係犯刑
    法第三百三十六條第二項之業務侵占罪。爰審酌被告原先受
    僱於福廣公司，事後被告不願意繼續任職，既未明確向福廣
    公司辦理提出離職之表示，更未前往福廣公司辦理離職交接
    手續，卻將其代為收取之貨款支票，據為己有，作為支付個
    人之房租債務使用，既不主動告知福廣公司，事後亦未歸還
    ，待該支票經福廣公司辦理掛失支付後，被告仍自動不出面
    解決相關債務問題，一再逃避，不肯處理問題，被告之行為
    ，侵害被害人福廣公司之財產利益，被告犯罪後，於本院審
    理中始坦承犯行，犯後態度尚稱良好，考量公訴人具體求處
    有期徒刑七月等一切情狀，量處如主文所示之刑，以示懲儆
    。末查：被告前未曾受有期徒刑以上刑之宣告，此有臺灣高
    等法院被告前案紀錄表一份在卷可稽，被告於九十四年十二
    月十二日並與被害人甲○○以九千元達成和解，被害人甲○
    ○亦表明原諒之意，此有和解書一份在卷可按，本院認被告
    經此偵審教訓，當已知所警惕，信無再犯之虞，爰併予諭知
    緩刑二年，用啟自新，並觀後效。
據上論斷，應依刑事訴訟法第二百九十九條第一項前段，刑法第
三百三十六條第二項、第七十四條第一款，罰金罰鍰提高標準條
例第一條前段，判決如主文。
中　　華　　民　　國　　94　　年　　12　　月　　21　　日
                  刑事第五庭    審判長法  官  賴恭利
                                      法  官  劉麗瑛
                                      法  官  巫淑芳
上開正本證明與原本無異。
如不服本判決，應於送達後十日內向本院提出上訴狀（須附繕本
），上訴於臺灣高等法院臺中分院。
                                      書記官  王麗麗
中　　華　　民　　國　　94　　年　　12　　月　　21　　日
附錄論罪科刑法條：
中華民國刑法第336條：
對於公務上或因公益所持有之物，犯前條第一項之罪者，處一年
以上七年以下有期徒刑，得併科五千元以下罰金。
對於業務上所持有之物，犯前條第一項之罪者，處六月以上五年
以下有期徒刑，得併科三千元以下罰金。
前二項之未遂犯罰之。
